【裁判字號】    97,訴,1349
【裁判日期】    970926
【裁判案由】    毒品危害防制條例
【裁判全文】
臺灣臺北地方法院刑事判決              97年度訴字第1349號
公  訴  人  臺灣臺北地方法院檢察署檢察官
被      告  乙○○
                      號4樓
                    （另案執行中）
上列被告因毒品危害防制條例案件，經檢察官提起公訴（97年度
毒偵字第2192號），本院判決如下：
    主  文
乙○○施用第一級毒品，處有期徒刑拾月。
    事  實
一、乙○○前因施用毒品案件，經本院以94年度毒聲字第334 號
    裁定送勒戒處所觀察、勒戒，認有繼續施用毒品之傾向，再
    經本院以94年度毒聲字第531 號裁定令入戒治處所施以強制
    戒治，嗣於95年8 月24日因戒治期滿，經臺灣臺北地方法院
    檢察署檢察官以95年度戒毒偵字第122 號為不起訴處分在案
    ；另因施用第二級毒品案件，經本院96年簡字3234號判決有
    期徒刑5 月確定，因並未到案服刑，為臺灣臺北地方法院檢
    察署檢察官以97年4 月28日甲○盛執退緝字第1974號將之列
    為通緝犯。詎猶不知悔改，於97年5 月22日下午10時20分為
    警查獲採尿前26、96小時內某時許，在不詳地點施用第一級
    毒品海洛因、第二級毒品安非他命1 次，嗣於97年5 月22日
    下午10時20分許，臺北市政府警察局萬華分局東園街派出所
    員警接獲通報，在臺北市○○區○○路495 號5 樓508 室查
    緝到案，經採集其排放尿液後，始查知上情。
二、案經臺北市政府警察局萬華分局報告臺灣臺北地方法院檢察
    檢察署檢察官偵查起訴。
    理  由
一、程序事項：
  (一)查本件被告乙○○所為不利於己之陳述，並無出於強暴、脅
    迫、利誘、疲勞訊問、違法羈押或其他不正之方法，亦非違
    反法定障礙事由經過期間不得訊問或告知義務之規定而為，
    依刑事訴訟法第156 條第1 項、第158 條之2 規定，應認其
    具有證據能力。
  (二)本件資以認定被告犯罪事實之臺灣尖端生技醫藥股份有限公
    司濫用藥物檢驗中心濫用藥物檢驗報告，並無違反法定程序
    而取得之情形，依刑事訴訟法第158 條之4 反面解釋，自有
    證據能力。
二、認定犯罪事實之證據與理由：
  (一)經本院訊問後，被告雖坦承確有於前述時間、地點為警逮獲
    ，並採集尿液等情，惟矢口否認有何公訴意旨所指之犯行，
    辯稱：伊並未施用毒品，伊於97年5 月20日因心臟衰竭才出
    院，身體很差，身體狀況根本無法施用毒品，且警察要求驗
    尿，伊去廁所尿完後就將尿液拿給警員，警員將伊帶到分局
    時，尿液也還沒有封口，何時封口，伊也不知道云云。
  (二)經查：
  1.被告於97年5 月22日下午10時20分許為警查獲後所採集之尿
    液，經以酵素免疫分析法初步檢驗，再以氣相層析質譜儀分
    析法作確認檢驗，呈嗎啡、可待因（第一級毒品海洛因）與
    第二級毒品安非他命之陽性反應，此有臺灣尖端生技醫藥股
    份有限公司濫用藥物檢驗中心濫用藥物檢驗報告1 紙在卷可
    稽。而甲基安非他命經口服投與後約百分之70於24小時內自
    尿中排出，約百分之90於96小時自尿中排出，雖甲基安非他
    命成分之檢出與其投與方式、投與量、個人體質、採尿時間
    與檢測儀器之精密度等諸多因入有關，僅憑尿液中成安非他
    命陽性反應，並無法確實推算吸食時間距採集時間之長短，
    然最長不會超過4 日，有行政院衛生署藥物食品檢驗局81年
    2 月8 日（81）藥檢壹字第1156號函可據。又海洛因經注射
    入人體後，約百分之80於24小時內自尿中排出，一般而言，
    尿液中能否驗出嗎啡陽性反應與其投與量、投與途徑、採尿
    時間、個人體質及檢驗方法之靈敏度有關，國外曾有文獻報
    導注射6 毫克之海洛因鹽酸鹽，其代謝物嗎啡之平均可檢出
    時限約為26小時（最低檢出量為300ng/ml），已據行政院衛
    生署藥物食品檢驗局81年9 月8 日（81）藥檢壹字第811488
    5 號函示甚明。綜此，顯見被告確有於97年5 月22日下午10
    時20分為警查獲採尿前26、96小時內某時許，在不詳地點施
    用第一級毒品海洛因、第二級毒品安非他命之犯行。
  2.被告雖辯稱於97年5 月20日因心臟衰竭才出院，身體狀況很
    差，無法施用毒品云云。惟查，被告有多次施用毒品紀錄，
    本院96簡字第3234號判決判處被告有期徒刑5 月確定，被告
    並未到案執行，臺灣臺北地方法院檢察署遂以甲○盛執退緝
    字第1974號將被告列為通緝犯，此有臺灣高等法院被告前案
    紀錄表在卷可證，顯見被告對於施用毒品已有一定之依賴，
    如對於戒除毒癮未有一定之決心與作為，尚難因身體狀況差
    即可戒掉施用毒品之習性，是被告所辯尚不足採信。
  3.被告雖辯稱員警要求驗尿，伊去廁所尿完後就將尿液拿給員
    警，員警將伊帶到分局時，尿液也還沒有封口，何時封口，
    伊也不知道云云。惟查，被告於97年5 月23日零時許警訊結
    束後接受採尿，將所排放之尿液親自加封後按捺指印簽名，
    並簽立臺北市政府警察局偵辦毒品案件尿液檢體委驗單等事
    實，業據被告於警詢中供認屬實（偵卷第8 頁），且有該委
    驗單在卷可證（偵卷第12頁），況被告於審判中亦承認自己
    於警詢之筆錄實在，則被告前後所辯不僅互相矛盾，且與常
    情顯不相符，不足採信。
  (三)綜上所述，由被告之供稱、濫用藥物檢驗報告及相關書證等
    證據，足見被告確有於97年5 月22日下午10時20分為警查獲
    前26、96小時內某時許，於不詳地點施用第一級毒品、第二
    級毒品之犯行，被告所辯無非係卸責之詞，不足採信。是本
    件事證明確，被告犯行堪以認定，應予依法論科。
三、論罪科刑：
    按海洛因與安非他命燃燒或加熱燒烤時，可能產生降解，其
    降解程度因燒烤溫度高低不用而異，惟仍有可能部分海洛因
    及甲基安非他命維持原態，故仍能達到海洛因及甲基安非他
    命之施用效果（行政院衛生署管制藥品管理局93年8 月17日
    管檢字第0930007733號函可資參照）；施用者之尿中應可檢
    出嗎啡、甲基安非他命之陽性反應，惟須考慮其施用方式、
    施用劑量、施用頻率、飲用水之多寡、個人體質、代謝情況
    及尿液收集時間等因素（行政院衛生署管制藥品管理局93年
    9 月6 日管檢字第0930008112號函可資參照）。本件被告之
    尿液經送驗結果，雖呈嗎啡及甲基安非他命之陽性反應，但
    不能排除被告係同時置入吸食器中燒烤而同時施用之可能性
    ，基於「罪證有疑，利於被告」之原則，自應為有利於被告
    之認定，亦即被告係以一次之施用行為，而同時施用上開二
    種毒品。核被告所為，係犯毒品危害防制條例第10條之施用
    第一級、第二級毒品罪。被告以一行為觸犯施用第一級毒品
    及第二級毒品罪，為想像競合犯，依刑法第55條之規定，應
    從較重之施用第一級毒品罪處斷，公訴人認係數罪關係，尚
    有未洽。又被告持有海洛因及安非他命後施用，其持有之低
    度行為，應為施用之高度行為所吸收，不另論罪。爰審酌：
    被告前經觀察、勒戒及強制戒治後，猶未戒除施用毒品之惡
    習，其抗拒毒品之意志力顯然薄弱，惟念及被告施用毒品僅
    戕害個人之身體、健康，且犯罪後於警詢、偵訊時均未能坦
    承犯行，於本院審理時亦否認犯行，難稱有悔意之態度等一
    切情狀，量處如主文所示之刑。
據上論斷，應依刑事訴訟法第299 條第1 項前段，毒品危害防制
條例第10條第1 項、第2 項，刑法第11條前段、第55條，判決如
主文。
本案經檢察官簡逸薇到庭執行職務。
中    華    民    國    97    年    9     月    26    日
                  刑事第六法庭審判長法  官  張永宏
                                    法  官  雷淑雯
                                    法  官  林孟皇
本正本證明與原本無異。
如不服本判決，應於送達後10日內向本院提出上訴狀。
中    華    民    國    97    年    9     月    26    日
                                    書記官  楊雅鈞
附錄本案論罪科刑法條全文：
毒品危害防制條例第10條
施用第一級毒品者，處六月以上五年以下有期徒刑。
施用第二級毒品者，處三年以下有期徒刑。


司法院資訊處製作；財團法人民間司法改革基金會備份。
